【裁判字號】    95,國小上,2
【裁判日期】    950906
【裁判案由】    國家賠償
【裁判全文】
臺灣臺北地方法院民事裁定             95年度國小上字第2號
上  訴  人  甲○○
被  上訴人  台北市政府警察局交通警察大隊
法定代理人  乙○○
右當事人間請求國家賠償事件，上訴人對於中華民國95年6月5日
本院臺北簡易庭 94年度北國小更（一）字第1號第一審判決提起
上訴，本院裁定如下：
    主      文
上訴駁回。
第二審訴訟費用新台幣壹仟伍佰元由上訴人負擔。
    理      由
一、上訴意旨略以：（一）原審明知上訴人之機車並非無主機車
    ，確係被借他用違規，且上訴人不知違規現場，竟濫權謗指
    「原告於民國 88年6月25日在台北市○○○路與鄭州路口遭
    員警以紅燈違規左轉為由，而予以扣車」，此為採證不實，
    枉法偏頗，違背法令，判決不公。（二）原審明知被上訴人
    所屬員警於行使公權力時確有故意、過失或不法，侵害上訴
    人之權利，已符合國家賠償法第2條第2項之規定，且有最高
    法院 90年台上字第371號裁判意旨可參，竟歪曲事實，枉法
    採證，引用行政程序法第72條第1項及第73條第1項，顯為借
    題歪曲事實，偏頗不法，枉法採證。（三）原審偏採被上訴
    人所提出「上訴人之子李雄源之簽收信件」，對於李雄源乃
    身心障礙人士，領有殘障手冊之事實，卻隻字不提；李雄源
    代收信件後，突因病發，送醫急救，而忘記將所收信件交予
    上訴人，上訴人就此於原審辯論期日，已經提出李雄源之病
    歷資料為證，原審卻拒絕採納此對於被上訴人不利之證據。
    （四）系爭機車自 88年6月25日遭扣留，迄90年6月4日被上
    訴人公告招領，再至 2個月後拍賣機車之日止，已歷時2年2
    月之久，顯然違背「民事、刑事、行政」等訴訟程序中「承
    辦案件，快者6月，慢者1年」之規定，被上訴人之員警顯有
    失職。（五）被上訴人未於 1年內通知與公告上訴人領回機
    車，見上訴人未來領回機車，也未再次通知，或以電話告知
    上訴人，反而於機車已經拍賣， 3年後才寄罰單給上訴人，
    顯然有故意或過失而侵害原告之自由或權利，此足以證明原
    審偏頗採證，違背法令。（六）原審判決違背民事訴訟法第
    436條之 25等規定，爰依法提起上訴，請求廢棄原判決，命
    被上訴人賠償上訴人新臺幣15,000元，及自機車拍賣之日起
    至清償日止按銀行放款利率計算之利息。
二、按對於小額程序之第一審裁判之上訴或抗告，非以其違背法
    令為理由，不得為之。又上訴狀內應記載上訴理由，表明：
    (一)原判決所違背之法令及其具體內容。(二)依訴訟資料可認為
    原判決有違背法令之具體事實。民事訴訟法第436條之24第2
    項、第 436條之25分別定有明文。而所謂判決違背法令，上
    訴人以原判決有不適用法規或適用不當為上訴理由時，其上
    訴狀或理由書應有具體之指摘，並揭示該法規之條項或其內
    容，若係成文法以外之法則，應揭示該法則之旨趣，倘為司
    法院解釋或最高法院之判例，則應揭示該判解之字號或其內
    容，如依民事訴訟法第 469條所列各款事由提起上訴者，其
    上訴狀或理由書應揭示合於該條款之事實，最高法院67年台
    上字第2876號判例、70年台上字第2027號判例、71年台上字
    第 314號判例可資參考。是當事人於小額訴訟程序提起上訴
    ，如依民事訴訟法第 468條規定，以第一審判決有不適用法
    規或適用法規不當為理由時，其上訴狀或理由書應有具體之
    指摘，並揭示該法規之條項或其內容。若係成文法以外之法
    則，應揭示該法則之旨趣。倘為司法院解釋、或最高法院之
    判例，則應揭示該判解之字號或其內容。如以民事訴訟法第
    469 條所列各款情形為理由時，其上訴狀或理由書，應揭示
    合於該條款之事實。上訴狀或理由書如未依此項方法表明者
    ，即難認為已對第一審判決之違背法令有具體之指摘，其上
    訴自難認為合法，而屬上訴不合程式，第二審法院應依同法
    第436條之32第2項準用第444條第1項以裁定駁回其上訴。本
    院核諸上訴人前開上訴理由，雖多次指摘原審判決歪曲事實
    、枉法採證、違背法令云云，然並未具體敘明原審判決所違
    背之成文法規（上訴意旨所載原審判決違背之「民事訴訟法
    第 436條之25」，乃對於小額訴訟判決提起上訴程式之規定
    ，核與原審判決本身是否違背法令無涉）、成文法以外之法
    則、司法院解釋或最高法院判例，亦未指出原審判決有何民
    事訴訟法第 469條各款所列事由；是揆諸上揭說明，本件上
    訴顯難認為合法，爰以裁定駁回之。
三、依民事訴訟法第 436條之32第2項、第444條第1項、第436條
    之19第1項、第95條、第78條，裁定如主文。
中    華    民    國    95    年    9     月    6     日
                  民事第二庭審判長法  官  鄭純惠
                                  法  官  黃雯惠
                                  法  官  楊代華
以上正本係照原本作成
本件不得抗告
中    華    民    國    95    年    9     月    6     日
                                  書記官  許婉如


司法院資訊處製作；財團法人民間司法改革基金會備份。
